【裁判字號】    95,聲再,1
【裁判日期】    951024
【裁判案由】    聲請再審
【裁判全文】
臺灣宜蘭地方法院刑事裁定               95年度聲再字第1號
聲  請  人  臺灣宜蘭地方法院檢察署檢察官
受判決  人  甲○○
上列聲請人因受判決人竊盜案件，對於本院中華民國94年5月24
日第一審確定判決（93年度易字第425號），聲請再審，本院裁
定如下：
    主  文
本件開始再審。
    理  由
一、本件聲請意旨詳如聲請書所載（如附件）。
二、按為受判決人之不利益聲請再審，得由管轄法院之檢察官及
    自訴人為之，刑事訴訟法第428條第1項前段定有明文。又同
    法第422條規定，無罪之判決確定後，有下列情形之一者，
    為受判決人之不利益，得聲請再審。其中第2款明定：受無
    罪之判決，發現確實之新證據，足認其有應受有罪判決之犯
    罪事實者，得為受判決人之不利益聲請再審。末按再審制度
    旨在調和法安定性與真實發現之衝突，求取兩者之平衡，始
    能獲致真實之安定性。刑事訴訟法第422條第2款所稱「發見
    確實之新證據」，固指具有嶄新性（新規性）及顯著性（確
    實性）之證據，亦即指最後事實審法院判決當時已經存在或
    審判當時不及調查審酌之證據，至其後始發見者；且就該證
    據連同原確定判決中認定事實存在之積極證據與相反之消極
    證據全體予以觀察，經自由證明程序，顯然可認為足以動搖
    原確定判決之事實基礎而改為更不利之判決者而言；至於原
    確定判決之事實基礎是否確能因該證據而動搖，原確定判決
    是否確能改為更不利之判決，則屬裁定開始再審後按通常審
    判程序依嚴格證明法則所應調查判斷之事項。惟所謂顯然可
    認為足以動搖原確定判決之事實基礎而改為更不利之判決，
    其僅憑據以聲請再審之新證據即能單獨達此程度者，固無疑
    義，其就該新證據與原確定判決所已審酌之證據綜合評價而
    能達此程度者，自應認為具此顯著性。最高法院90年度台抗
    字第168號裁判意旨可資參照。
三、本院93年度易字第425號刑事判決以：(1)於92年12月5日下午
    2時30分許，在宜蘭縣宜蘭市○○○路90號有程鋼鐵公司廠
    房內竊取重170公斤鋼鐵塊之陳萬添（業經臺灣高等法院判
    決確定），於該案偵查中證稱並未看到受判決人甲○○在搬
    運前開鋼鐵塊。(2)僅以受判決人甲○○所有之機車停放於竊
    案現場，不足以證明受判決人甲○○確有參與本件之竊盜，
    且受判決人甲○○於該案辯稱：其係沿廠房後方，福嚴寺旁
    之小路要至其父所有之田地除草，因地面有爛泥不好騎，才
    將機車停放在前開小路上等語，非屬無據。(3)證人即查獲員
    警林絢濤、張建全、王胤中、詹程傑於該案審理作證時僅能
    指認已遭逮捕之陳萬添，其餘竊嫌均無法指認。(4)證人王胤
    中雖於該案審理時證稱：事後蒐證發現竊案現場有1支手機
    為受判決人甲○○所有，且放置於本件竊盜之共犯吳德倫（
    業經該案判決有罪確定）所有，遺留於現場之衣服及手機之
    旁等語。惟遍翻全卷，未見證人王胤中所指為受判決人甲○
    ○所有之手機扣案為證，為其主要論據，故認受判決人甲○
    ○，犯罪不能證明，而為無罪之判決，並於94年6月20日確
    定在案，有本院依職權調閱上開卷宗查核無訛。
四、惟查，證人王胤中嗣於94年7月12日向聲請人提出於該案審
    理時所證稱之手機1支，並證稱：前開手機經警方扣案後一
    直放在宜蘭縣警察局宜蘭分局新生派出所所長抽屜內，而漏
    未併予移送，嗣後憶起復經新任所長確認後發現等語。而前
    開手機1支確為受判決人甲○○所有，業經受判決人甲○○
    於偵查中及本院調查時確認無訛，此受判決人甲○○所有遺
    留於竊案現場之手機1支，於該案判決當時已存在，而於判
    決確定後始行發見，屬於判決確定後始發現之確實新證據無
    誤。且自形式上觀之，該證據若予以審酌，將影響原確定判
    決之結果，從而聲請人認受判決人甲○○於受無罪之判決確
    定後，有應受有罪判決之犯罪事實，而為該受判決人不利益
    聲請再審，顯有理由。
五、綜上所述，本件聲請人之聲請再審，核與刑事訴訟法第422
    條第2款之規定相符，應認為有再審之理由。爰依刑事訴訟
    法第435條第1項，裁定如主文。
中    華    民    國    95    年    10    月    24    日
                  刑事第三庭審判長法  官    林惠玲
                                  法  官    劉家祥
                                  法  官    郭淑珍
以上正本證明與原本無異。
如不服本裁定，應於送達後3日內，向本院提出抗告狀。
                                  書記官    林秀麗
中    華    民    國    95    年    10    月    26    日


司法院資訊處製作；財團法人民間司法改革基金會備份。
